最高法院刑事判決　　　　　　　　　　　　　　　　八十七年度台非字第三○五號
　　上訴人　最高法院檢察署檢察總長
　　被　告　甲○○
　　　　　　乙○○
右上訴人因被告等違反槍砲彈藥刀械管制條例案件，對於台灣高等法院高雄分院中華
民國八十七年六月二十三日第二審確定判決 (八十七年度上易字第九五七號，起訴案
號：台灣高雄地方法院檢察署八十六年度偵字第二六○五○、二六一九○號) ，認為
違法，提起非常上訴，本院判決如左：
    主  文
原判決關於違背法令部分撤銷。
    理  由
非常上訴理由稱：「按判決不適用法則或適用不當者為違背法令。刑事訴訟法第三百
七十八條定有明文。又保安處分，適用裁判時之法律。刑法第二條第二項亦有明文規
定。本件被告甲○○未經許可，無故持有可發射子彈，具有殺傷力之槍枝；被告乙○
○未經許可，無故寄藏可發射子彈，具有殺傷力之槍枝，於八十六年十月三十一日被
查獲，分別觸犯修正前槍彈藥刀械管制條例第十條第三項之未經許可無故持有、寄
藏可發射子彈，具有殺傷力之槍枝罪。相當於八十六年十一月二十四日修正之槍砲彈
藥刀械管制條例第十一條第四項之罪。依該新修正之槍砲彈藥刀械管制條例第十九條
第一項規定，犯該條例第十一條之罪，經判處有期徒刑者，應於刑之執行完畢或赦免
後，令入勞動場所強制工作，其期間為三年。原判決竟不依刑法第二條第二項適用該
新修正之槍砲彈藥刀械管制條例第十九條第一項，宣告被告於刑之執行完畢或赦免後
，令入勞動場所強制工作，顯屬違法。案經確定關係法律之正確適用。爰依刑事訴訟
法第四百四十一條、第四百四十三條提起非常上訴，以資糾正。」
本院按判決不適用法則或適用不當者，為違背法令，刑事訴訟法第三百七十八條定有
明文。又刑罰以犯罪之違法性為基礎，並以剝奪犯人之法益為其內容，保安處分則以
行為人之危險性為基礎，而以預防犯罪為其目的，二者之性質及機能，究有不同。刑
法第二條第二項明定保安處分適用裁判時之法律，無非以保安處分係藉由矯治處遇，
消弭行為人之潛在危險性，唯有適用裁判時之新法，才能順應社會變遷，切合當前需
要，發揮其防衛社會之功能。最高法院民國二十五年五月十二日民刑庭總會決議亦指
明：「保安處分非刑罰，即使比較新舊法輕重結果，適用舊刑法論科，仍得適用新刑
法宣示保安處分」，益見保安處分有別於刑罰，不論舊法有無保安處分之規定，一律
適用裁判時之新法。本件被告甲○○未經許可，無故持有可發射子彈具有殺傷力之槍
枝；被告乙○○未經許可，無故寄藏可發射子彈具有殺傷力之槍枝，於八十六年十月
三十一日被查獲，原審以其二人行為後，槍砲彈藥刀械管制條例業於八十六年十一月
二十四日修正公布，自同年月二十六日起生效，比較新舊法結果，以裁判前之法律有
利於被告等，適用修正前槍彈藥刀械管制條例第十條第三項規定，判處被告二人各
有期徒刑十月，固屬正當。但裁判時之槍彈藥刀械管制條例第十九條第一項明文規
定：犯第七條、第八條、第十條、第十一條、第十二條第一項至第三項、第十三條第
一項至第三項之罪，經判處有期徒刑者，應於刑之執行完畢或赦免後，令入勞動場所
，強制工作，其期間為三年。被告等所犯修正前槍彈藥刀械管制條例第十條第三項
之罪，相當於修正後該條例第十一條第四項之罪，原審未適用裁判時之法律，即修正
後之槍砲彈藥刀械管制條例第十九條第一項規定，一併宣告強制工作，自有判決不適
用法則之違誤。案經確定，非常上訴意旨，執以指摘，洵有理由。惟原判決尚非不利
於被告二人，應僅由本院將其違背法令部分撤銷，以資糾正。
據上論結，應依刑事訴訟法第四百四十七條第一項第一款前段，判決如主文。
中      華      民      國    八十七    年      十      月      一      日
                              最高法院刑事第六庭
                                  審判長法官  黃  劍  青
                                        法官  劉  敬  一
                                        法官  林  增  福
                                        法官  邵  燕  玲
                                        法官  張  清  埤
      右正本證明與原本無異
                                              書  記  官
中      華      民      國    八十七    年      十      月      八      日
